臺灣臺北地方法院家事判決　　　　　　　 95年度婚字第195號
原　　　告
即反訴被告　丁○○
訴訟代理人　林吉雄律師
被　　　告
即反訴原告　乙○○
訴訟代理人　甲○○○
　　　　　　劉大新律師
上列當事人間請求離婚等事件，本院於民國96年5月3日辯論終結
，判決如下：
　　主　　　文
准原告與被告離婚。
訴訟費用由被告負擔。
准反訴原告與反訴被告離婚
訴訟費用由反訴被告負擔。
    事實及理由
一、本訴部分：
（一）原告主張：原告於65年起進入歌壇, 在台北市及其他縣市
      各餐廳演唱取酬維生，並認識擔任鋼琴師之被告，交往3
      、4 年後，兩造於民國69年12月31日結婚，並育有一女丙
      ○○，現已成年。結婚之初，雙方尚稱和諧，迄73年經濟
      環境變遷，餐廳歌唱表演紛紛歇業，被告乃與友人合夥經
      營鋼琴酒吧，惟其生性好賭，除將酒吧收入款賭輸，並賠
      入原告駐唱收入積蓄，經濟情況每況愈下，被告復遍尋不
      到工作而常年失業。原告自74年至國外跑秀場，按月匯回
      台灣供家用，78年購置新店現址房屋，登記予被告名下，
      由原告帳戶提出新台幣(下 同)300 萬 元，支付現金200
      元，餘100 萬元因被告要求貸款而將之花用。原告自88年
      因年歲增長，工作頓失，決定回台定居，詎被告赴大陸工
      作，並要求匯款，半年後即鮮乃原告聯絡。93年間兩造談
      判離婚，被告要求原告給付150 萬元，即將系爭房屋所有
      權2 分之1 登記予原告，終無交集，被告乃返回大陸，置
      原告於不顧，致原告身心煎熬，患重度憂鬱症，現仍繼續
      治療中，95年2 月間復患肝硬化合併腹水及黃疸、胃潰瘍
      等，被告知悉後仍置之不理，並已在大陸尋獲另外春天，
      足認其無意維繫此段婚姻，原告亦自認難以挽回，爰依民
      法第1052條第2 項，聲明：准原告與被告離婚等語。
（二）被告則以兩造婚後均由被告一人支付家庭生活費用，女兒
      委由被告之母帶大，原告從未盡人母之責，原告所稱被告
      生性好賭，賠光其積蓄，出國工件收入按月匯回台灣云云
      ，全屬不實。系爭房屋及兩造各出資100 萬元，且各項稅
      款及加蓋、修繕費用均由被告一人支付，非由原告一人出
      資。被告赴大陸期間，平日互以電話聯絡，90年9 月間原
      告尚偕同女兒赴大陸與被告同住，嗣因原告有外遇而離家
      出走不知去向，故兩造婚姻破綻為可歸責於原告等語置辯
      ，並聲明：原告之訴駁回。
 二、反訴部分：
（一）反訴原告主張：兩造婚後尚稱融洽，反訴原告並將收入全
      數交付反訴被告供家用，迄89年國內演市場不景氣，反訴
      原告前往大陸工作，一如往常將收入予原告之母及反訴被
      告供支付房貸及生活開銷，詎反訴被告於90年間偕同女兒
      赴大陸旅遊後，因其有外遇而離家，嗣於92年間向反訴原
      告坦誠外遇乙事並泣訴遭外遇對象糾纏且提出告訴。兩造
      婚姻裂痕誠難修復，互信基礎不復存在，因可歸責於反訴
      被告，爰依民法第1052條第2 項，聲明：請准反訴原告與
      反訴被告離婚。
（二）反訴被告援引本訴原告之主張置辯。並聲明：原告之訴駁
      回。
三、按有民法第1052條第1 項以外之重大事由，難以維持婚姻者
　　，夫妻之一方得請求離婚，但其事由應由夫妻之一方負責者
　  ，僅他方得請求離婚，民法第1052條第2 項定有明文。是對
    於家庭生活之美滿幸福，有妨礙之情形，即得認其與此之所
    謂難以維持婚姻之重大事由相當（最高法院79年臺上字第10
    40號判決及86年度第2 次民事庭會議決議參照）。至於是否
    有難以維持婚姻之重大事由，其判斷標準為婚姻是否已發生
    破綻而無回復之希望，此不可僅由原告已喪失維持婚姻意欲
    之主觀面加以認定，而應依客觀的標準，即難以維持婚姻之
    事實，是否已達於倘處於同一境況，任何人均將喪失維持婚
    姻希望之程度以決之（最高法院87年度臺上字第1304號判決
    參照）。
四、查兩造於69年12月3 日結婚之事實，有戶籍謄本附卷可稽。
    又本訴原告主張其十餘年在國外工作，負擔主要家庭生活費
    用，決定返台定居後，本訴被告反赴大陸工作，並另有交往
    ；反訴原告即本訴被告則認反訴被告即本訴原告誣指其好賭
    並賠光其積蓄，婚姻關係因反訴被告有外遇而日生破綻等情
    ，即兩造互控對方長期未負家庭責任，並另結新歡，顯見夫
    妻間誠摰互信之感情基礎，已經不復存在，而兩造相處情形
    ，依一般人之生活經驗，顯然難期修復，則雙方共同生活之
    婚姻目的已經不能達成，勉強維持婚姻之形式，反而會對雙
    方各自追求幸福生活之機會造成不必要之限制，亦無復合之
    可能。本件兩造之婚姻關係，因長期分居，且相互疏於婚姻
    關係之經營與溝通；復因夫妻相互間複雜微妙作用所生之破
    碇，未細心體察維護而令其每況愈下，而至兩造均萌生離婚
    想法，堪認兩造婚姻關係已達難以繼續維持之程度，難期兩
    造得再共同協力維持圓滿之婚姻生活。是本院認兩造間夫妻
    感情已嚴重疏離，難以再為共同生活，且夫妻間應相互協力
    ，保持夫妻共同生活之圓滿、安全及幸福之基礎亦已不復存
    在，依其情形已構成難以維持婚姻之重大事由；而此重大事
    由夫妻雙方均須負責，於客觀及主觀上均足認為已達難以維
    持婚姻之情形。揆諸前開說明，本訴原告及反訴原告各依民
    法第1052條第2 項之規定訴請裁判離婚，即屬有據，應予准
    許。
六、從而，本訴原告及反訴原告各依民法第1052條第2 項規定請
    求判決兩造離婚，為有理由，均予准許。
七、訴訟費用負擔之依據：民事訴訟法第78條。
中　　華　　民　　國　　96　　年　 12　　月　　21　　日
                  家事庭  法  官  李莉苓
以上正本係照原本作成。
如對本判決上訴，須於判決送達後20日之不變期間內，向本院提
出上訴狀，並繳納上訴裁判費新臺幣4,500元。
中　　華　　民　　國　　96　　年　　12　　月　　24　　日
                          書記官　廖素芳
